臺灣板橋地方法院交通事件裁定　　　94年度交聲字第2044號
原處分機關　臺北市交通事件裁決所
被　　　告　甲○○
上列受處分人因違反道路交通管理處罰條例案件，對於臺北市交
通事件裁決所94年11月14日所為北市裁二字第裁22-ABW070000號
之處分（原舉發案號：北市警交大字第ABW070000 號），聲明異
議，本院裁定如下：
    主  文
異議駁回。
    理  由
一、原處分意旨略以：異議人即受處分人甲○○於民國（下同）
    94年8 月29日23時57分許，駕駛車號FZI-246 號重型機車，
    行經忠孝橋機車道，經臺北市政府警察局員警測得其吐氣所
    含酒精濃度為每公升0.40毫克，依違反道路交通管理處罰條
    例第35條第1 項第1 款規定舉發，嗣異議人於94年9 月28日
    向原處分機關提出陳述，經原處分機關函轉原舉發機關查處
    無誤後，原處分機關乃依道路交通管理處罰條例第35條第1
    項第1 款規定舉發，處罰鍰新臺幣（下同）16500 元，並吊
    扣駕駛執照12個月。
二、聲明異議意旨略以：員警雖有詢問飲酒時間，而伊所回答並
    非如警員所言，當時伊只要求員警提供礦泉水漱口，員警不
    予提供，只說不配合即依拒絕酒測辦理，酒測後伊要求員警
    於確認單上，伊認為不符合之事項部分簽名，以便日後申訴
    ，員警不予理會，卻把伊丟在忠孝橋上逕自離去。伊因有服
    用感冒藥於酒測前員警既未給礦泉水漱口，又未給予休息15
    分鐘，故伊要求員警在酒測單上簽名，因員警不願註明事項
    ，只說不簽就在紅單上註明拒簽，且警員也無告知15日內到
    北市交通裁決所申訴，伊根本不知開單員警是何單位，既沒
    收到通知單如何申訴等語，爰依法聲明異議，請求撤銷原處
    分。
三、按汽車駕駛人飲用酒類或其他類似物後其吐氣所含酒精濃度
    超過每公升0.25毫克或血液中酒精濃度超過百分之0.05以上
    者，不得駕車，道路交通安全規則第114 條第2 款定有明文
    。次按汽車駕駛人，駕駛汽車經測試檢定酒精濃度超過規定
　　標準者，處新臺幣1 萬5 千元以上6 萬元以下罰鍰，並當場
  　移置保管其車輛及吊扣其駕駛執照1 年，道路交通管理處罰
    條例第35條第1 項第1 款有明文規定。
四、經查：
（一）本件異議人甲○○確曾於94年8 月29日23時57分許，駕駛
      車號FZI-246 號重型機車，行經忠孝橋機車道時為警實施
      呼氣酒精濃度測試結果，呼氣酒精濃度為每公升0.40毫克
      之事實，而為警當場掣單舉發等情，並經原處分機關裁處
      罰鍰16500 元，及吊扣駕駛執照12個月，此有違規查詢報
      表、酒精濃度測試值紀錄影本、臺北市政府警察局北市警
      交大字第ABW070000 號舉發通知單影本、臺北市政府警察
      局交通警察大隊94年11月2 日北市警交大執字第09434217
      000 號函、臺北市交通事件裁決所北市裁二字第裁22-ABW
      070000號裁決書影本各1 紙在卷可稽。
（二）異議人雖以前揭理由置辯，然異議人確於上揭時地有上述
      之違規事實，業經證人即本件舉發員警吳聯煜到庭具結證
      稱屬實：「我當時是執行酒測勤務，異議人經過我們臨檢
      點，我們攔截他，因為他身上有酒味，我們就請他到旁邊
      ，若有喝酒的情況我們就幫他測試。當時異議人沒有反應
      他有服用藥物，我們在作酒測之前有確認單，會先問他多
      久之前喝酒，如果喝酒15分之內，我們就會讓他休息15
      分，並提供礦泉水讓他漱口，如果已經超過15分，我們就
      不會提供礦泉水讓他漱口，直接進行酒測，如果有喝感冒
      糖漿類，我們也會提供礦泉水讓他漱口，我當時有跟異議
      人確認過，他沒有不能酒測的情形，舉發當時之光碟譯文
      上，異議人也有說他喝酒的時間已經超過15分鐘，現場我
      們沒有提供水給他漱口。」、「車子的部分，如果酒測超
      過0.25以上我們就會代為保管車子，移到保管場，在譯文
      裡面都有，我們有告知他這些車子的保管場，他應到案的
      時間及地點，我們有請他簽名，因為我不簽名，他也不簽
      名，單子他也不拿走。」等語明確（見本院94年12月21日
      訊問筆錄第2 、3 頁），並庭呈舉發當時全程之錄音光碟
      及其譯文各1 份附卷可稽。
（三）雖異議人辯稱：伊於接受酒精濃度測試前，有要求員警提
      供礦泉水漱口，惟警員未予理會，以致異議人受測之酒精
      濃度值為每公升0.40毫克云云。然查，參諸卷附之證人吳
      聯煜所庭呈之舉發當時之錄音譯文，異議人確實於酒測前
      自承其於11時20分許有飲用酒類，與異議人接受酒測之時
      間已隔逾30分鐘，是依員警之作業程序，即不提供礦泉水
      予接受酒精濃度測試之駕駛人，此業經臺北市政府交通市
      察大隊94年11月2 日北市警交大執字第0943 4217000號函
      中載明確實，且經證人吳聯煜到庭證稱屬實。且應先告知
      並確認受測者已飲酒結束15分鐘以上或提供礦泉水給受測
      者漱口乙節，其目的至多僅係為了避免口腔內因一時殘存
      服用含有酒精成分之蜂膠類等食品或飲料，以免施測時有
      所誤判的情形。而依前開譯文所示，本件執勤員警對異議
      人施測酒精濃度前，已確認異議人係喝酒結束超過15分鐘
      以上，故未再讓異議人喝水漱口即進行酒測，與前揭員警
      執行取締酒後駕車勤務之一般作業程序並無不符，亦沒有
      對異議人採取較嚴格之取締標準，而有故意陷害異議人之
      情形甚明。
（四）次按交通警員製單舉發違反道路交通管理處罰條例所列之
      違規行為，係公務員基於職務上權力，依法就特定之具體
      事件所為具公法上效果之單方行政行為，基於公務員為公
      法上行為具有公信力之原則，該行政處分當可被推定為真
      正，本此公信原則，立法者乃賦予行政機關制定違反道路
      交通事件統一裁罰標準及處理細則，使執勤警員得當機處
      分以達其維護交通秩序、安全之行政目的。而本件證人吳
      聯煜對於異議人違規情節證述甚為詳實明確，且本件執勤
      員警與異議人素不相識，且無嫌隙，應無攀誣異議人之理
      。又本件異議人既未能提出任何關於舉發不實之事證，復
      查無任何證據足資證明執勤員警有何捏造事實違法取締之
      不法情事，執勤員警本於維護交通秩序、安全職責所為之
      舉發，自應受到合法、正確之推定，而得據以認定異議人
      上開違規之事實。職是，依照證人吳聯煜上開證述情節，
      其對異議人實施酒精測試之過程並無何瑕疵，且異議人於
      本院訊問時亦自承於舉發前確有食用含有酒精成分之維士
      忌2 杯，並摻雜米酒等語，並參合證人吳聯煜庭呈舉發過
      程錄音譯文等情，足徵異議人於食用酒類後，有於上揭時
      間騎乘機車為警攔停時，其酒測值達0.40毫升之違規行為
      。至於異議人提及有服用感冒藥乙節，因未提出任何積極
      證據供本院調查，本院即無從為有利於異議人之認定，是
      其空言所辯，尚無足採信。綜上所述，原處分機關據以援
      引首揭規定，裁處罰鍰16500 元，並吊扣駕駛執照12個月
      ，於法並無不當，本件異議為無理由，應予駁回。
（五）又違反道路交通管理事件舉發通知單本係用以通知被舉發
      人交通違規之事實，若警員當場舉發時被舉發人已知悉其
      違規事實，自生通知之效力，不因被舉發人嗣後拒絕簽收
      舉發通知單而異其效果，此觀違反道路交通管理事件統一
      裁罰基準及處理細則第11條第1 項第1 款「拒絕簽章者，
      並記明其事由，視為已收受」之規定自明，是縱令本件異
      議人拒簽收舉發通知單，本件亦視為異議人已收受，仍無
      礙其違規事實之成立，附此敘明。
五、據上論斷，應依道路交通管理處罰條例第87條第2 項，道路
    交通案件處理辦法第19條，裁定如主文。
中    華    民    國    94    年    12    月    30    日
                  交通法庭            法  官  吳幸娥
上正本證明與原本無異。
如不服本裁定，應於送達後5日內，向本院提出抗告狀。
                                      書記官  洪惠玲
中    華    民    國    94    年    12    月    30    日
